【裁判字號】    98,上訴,183
【裁判日期】    980313
【裁判案由】    偽造文書等
【裁判全文】
臺灣高等法院高雄分院刑事判決         98年度上訴字第183號
上  訴  人
即  被  告  乙○○
上列上訴人因偽造文書等案件，不服臺灣高雄地方法院96年度訴
字第2157號中華民國97年11月4 日第一審判決（起訴案號：臺灣
高雄地方法院檢察署95年度偵字第12630 號、第26978 號、96年
度偵緝字第1436號；移送併案案號：97年度偵字第10859 號），
提起上訴，本院判決如下：
     主  文
上訴駁回。
     理  由
一、按不服地方法院之第一審判決而上訴者，須提出上訴書狀，
    並應敘述具體理由，上訴書狀未敘述上訴理由者，應於上訴
    期間屆滿後20日內補提理由書於原審法院。逾期未補提者，
    原審法院應定期間先命補正。但上訴書狀已敘述理由，惟所
    敘述者非屬具體理由，則屬不符上訴之法定程式，由第二審
    法院以其上訴不合法律上程式，判決駁回，不生定期命補正
    之問題，刑事訴訟法第350 條第1 項、第361 條、第362 條
    、第367 條定有明文。
二、按上開所稱具體理由，係指須就不服之判決為具體之指摘而
    言，如僅泛稱原判決認事用法不當或採證違法、判決不公等
    ，均非具體理由（法院辦理刑事訴訟案件應行注意事項第16
    2 點參照）；復按所謂具體理由，必係依據卷內既有訴訟資
    料或提出新事證，指摘或表明第一審判決有何採證認事、用
    法或量刑等足以影響判決本旨之不當或違法，而構成應予撤
    銷之具體事由，始克當之（例如：依憑證據法則具體指出所
    採證據何以不具證據能力，或依憑卷證資料，明確指出所為
    證據證明力之判斷如何違背經驗、論理法則）；倘僅泛言原
    判決認定事實錯誤、違背法令、量刑失之過重或輕縱，而未
    依上揭意旨指出具體事由，或形式上雖已指出具體事由，然
    該事由縱使屬實，亦不足以認為原判決有何不當或違法者（
    例如：對不具有調查必要性之證據，法院未依聲請調查亦未
    說明理由，或援用證據不當，但除去該證據仍應為同一事實
    之認定），皆難謂係具體理由，俾與第二審上訴制度旨在請
    求第二審法院撤銷、變更第一審不當或違法之判決，以實現
    個案救濟之立法目的相契合，並節制濫行上訴」（最高法院
    97年度台上字第892 號判決意旨參照）。是如上訴理由書狀
    並未依據卷內訴訟資料，具體指摘原判決認事用法有何違法
    或不當之情形，即屬上訴未敘述具體理由。
三、上訴人即被告乙○○因犯刑法第216 條、第210 條之行使偽
    造私文書罪，及同法第339 條第1 項之詐欺取財罪，經原審
    判決行使偽造私文書部分有期徒刑6 月，減為有期徒刑3 月
    ，另詐欺取財部分有期徒刑2 年，應執行有期徒刑2 年2 月
    在案。而被告於上訴間期之民國97年11月20日向原審法院提
    出上訴狀，僅記載「原判決判處被告應執行有期徒刑2 年2
    月，該判決認事用法均有違誤，被告殊難心服，爰依法聲明
    上訴」等語，嗣於97年12月16日向原審法院提出上訴理由狀
    ，然狀內所載之上訴理由略以：「(一)、被告係君洲航空貨運
    承攬公司、上洲航空貨運承攬公司、杰洲貿易公司、大上洲
    貿易公司、暨大君洲貿易公司、學展貿易公司等六家公司之
    負責人，自86年至93年間經營貿易及貨物承攬等業務。期間
    ，被告所經營之君洲航空貨運承攬公司及上洲航空貨運承攬
    公司從事航空貨運承攬業務，依中華民國海關即相關稅法規
    定，貿易公司辦理出口業務、辦理出口貨物係免稅，凡採購
    貨物或其他有關出口業務之支出，均可持發票辦理退稅5%之
    營業稅。被告承攬貨物有些以貿易公司名義辦理出口業務，
    被告以航空貨運公司承攬貨物，並以貿易公司名義辦理出口
    ，航空貨運承攬公司開立發票予杰洲貿易公司、大上洲貿易
    公司、暨大君洲貿易公司、學展貿易公司等四家公司，並由
    該四家公司持發票向相關單位申請5%之退稅。該5%之退稅原
    即為被告所繳之稅捐亦為中華民國海關即相關稅法規定，出
    口貿易所願退還之稅款。被告以迂迴方法申請退稅造成誤會
    ，實則根本並未涉嫌逃漏稅以及造成國家稅捐之損失，被告
    所辯應堪信為真實。(二)、由於部份個人經營養殖漁業之顧客
    ，均要求以被告經營之貿易公司辦理出口業務，顧客皆知貿
    易公司出口係免稅，均會要求退稅5%歸他們所有為條件。被
    告為爭取公司營運，為求業績發展，均答應顧客5%退稅由顧
    客享有作為成交條件，並不是被告犯罪所得，而是作為公司
    發展業務爭取顧客之公司營運方針。(三)、被告經營君洲航空
    貨運承攬公司、上洲航空貨運承攬公司、杰洲貿易公司、大
    上洲貿易公司、暨大君洲貿易公司、學展貿易公司等六家公
    司營運期間曾繳交稅捐近億元多，繳稅紀錄良好，並有國稅
    局授與繳稅楷模獎章足稽，故被告並無違反稅捐稽徵法之犯
    罪動機與故意。(四)鈞院如認被告仍有犯罪之切確事證，望鈞
    院體恤被告年近古稀、學識淺薄，對公司財務會計制度，及
    企業經營管理一竅不通，且被告亦無不良前科紀錄，素行良
    好，復極有誠意與檢察宮認罪協商等情。為此提起上訴，請
    撤銷原判決，另為適當之判決」等語。
四、經查：
(一)、被告乙○○具狀提出之上訴理由所陳「被告以迂迴方法申請
    退稅造成誤會，實則根本並未涉嫌逃漏稅以及造成國家稅捐
    之損失；被告為求業績發展，答應顧客5%退稅由顧客享有作
    為成交條件，並非屬犯罪所得；被告並無違反稅捐稽徵法之
    犯罪動機與故意」等情，核與其於原審審理時答辯及辯護意
    旨所陳情節大致相同（見原審卷(二)第114 頁），而原判決對
    於被告乙○○此等辯詞及辯護意旨，業經調查證人即同案被
    告蔡東育、蔡汶珊、王陳阿宿、韓學展等人證詞，證人即任
    職於財政部臺灣省南區國稅局高雄縣分局李永丁、林彩虹，
    證人即漁民邱益華、蕭富圭、邱義華、劉金約、李濟臺、鄭
    麗玉、張福根等人證詞，被告乙○○供詞，及審酌卷附之財
    政部臺灣省南區國稅局高雄縣分局函附各貿易公司申請退稅
    情形表、譯鋒貿易公司及晉淞貿易公司營業稅申報明細表、
    上開2 公司於附表三期間欄之營業人銷售額與稅額申報書，
    發票統計表及所附查核清單等相關事證，因而認定杰洲貿易
    公司、坤洲貿易公司、大君洲貿易公司、學展貿易公司、大
    上洲貿易公司未實際從事出口銷售業務，本無需繳交該部分
    營業稅，然既願以貿易公司名義代漁民從事出口銷售，理應
    就包含營業稅之額外增加費用加以評估後，向委託辦理出口
    銷售之漁民收取，被告乙○○實際經營之上開貿易公司既非
    實際出口銷售之營業人，自無加值型及非加值型營業稅法第
    3 條第1 款營業人外銷貨物營業稅率為零規定之適用，且既
    未實際支出運費，亦不得以不實之運費支出作為進項稅額扣
    抵而辦理退稅，而被告乙○○竟假營業人出口銷售，並詐稱
    支出運費之方式，申請退還已繳之稅款，所為自非適法；又
    被告乙○○為晉淞貿易公司、譯鋒貿易公司持以作為進項運
    費發票開立公司之實際負責人，君州貨運公司、上洲貨運公
    司無端不實開立如附表四編號6 、7 所示金額之發票，交晉
    淞貿易公司、譯鋒貿易公司持以辦理退稅，其對同案被告吳
    家政不法行為自有重要之分擔，且對該發票被持以犯罪應有
    認識，被告乙○○亦應為上開不法行為負責（參原判決第8-
    15頁理由欄所載），足徵原判決均已敘明如何認定被告乙○
    ○上開犯罪所憑之證據及理由，經核並無不合。則被告乙○
    ○上訴理由所指「被告以迂迴方法申請退稅造成誤會，實則
    根本並未涉嫌逃漏稅以及造成國家稅捐之損失；被告為求業
    績發展，答應顧客5%退稅由顧客享有作為成交條件，並非屬
    犯罪所得；被告並無違反稅捐稽徵法之犯罪動機與故意」云
    云，亦未依據卷內既有訴訟資料，指摘原判決有何採證等足
    以影響判決本旨之不當或違法，依據上開說明，此部分上訴
    理由自非屬「具體理由」。
(二)、被告乙○○上訴理由形式上雖另敘述「希望法院體恤被告年
    近古稀、學識淺薄，對公司財務會計制度，及企業經營管理
    一竅不通，被告亦無不良前科紀錄，素行良好，復極有誠意
    與檢察官認罪協商」等情，然按關於刑之量定，係實體法上
    賦予法院得為自由裁量之事項，倘其未有逾越法律所規定之
    範圍，或濫用其權限，即不得任意指摘為違法（最高法院75
    年台上字第7033號判例要旨足參）。原審業已敘明審酌被告
    乙○○所為行使偽造私文書犯行，對吳昭蔚、丙○○、甲○
    ○造成損害，另所為共同連續詐欺退稅犯行影響國家稅政之
    正常運作，被告乙○○素行尚可及承認部分犯行之犯後態度
    尚可等一切情狀，因而對被告量處如上所述之刑，經核尚屬
    允當，於法並無不合。至於被告所陳上訴理由關於「極有誠
    意與檢察宮認罪協商」一節，因被告於原審未能與檢察官達
    成協商合意（見原審卷(一)第194 頁），則此部分仍屬被告犯
    後態度範疇，業經原審於量刑時予以審酌（如上所述）。則
    被告關於其所犯上開行使偽造私文書、詐欺取財等二罪之上
    訴理由，並未依據卷內訴訟資料具體指摘，或提出新事證表
    明原判決關於被告所犯此二罪之上開量刑，有何未合乎法律
    之目的，違背內部性界限，而屬權利濫用之違法，或違反比
    例原則、平等原則、公平正義等法則；或提出新事證指摘或
    表明原判決有何足以影響上開量刑之不當或違法，而構成應
    予撤銷之具體事由，依據上開說明，仍非屬刑事訴訟法第36
    1 條第2 項所稱「具體理由」。
五、綜上所述，被告乙○○上訴理由狀內所載上開理由，均非依
    據卷內訴訟資料或提出新事證，具體指摘或表明原判決有何
    足以影響判決本旨之不當或違法，而構成應予撤銷之具體事
    由，即與刑事訴訟法第361 條第2 項所稱「具體理由」顯非
    相當。從而，被告之上訴理由書狀未敘述具體理由，且於上
    訴期間屆滿後之20日內（被告於97年11月14日收受原審判決
    之送達，見原審卷(二)第145 頁），亦未補提上訴具體理由，
    依上開規定，顯屬違背法律上之程式，應由本院依同法第36
    7 條前段、第372 條規定，不經言詞辯論判決如主文。
據上論斷，應依刑事訴訟法第367 條前段、第372 條，判決如主
文。
中    華    民    國    98    年    3     月    13    日
                  刑事第一庭    審判長法  官  郭雅美
                                      法  官  徐美麗
                                      法  官  張意聰
以上正本證明與原本無異。
詐欺取財部分不得上訴。
如不服本判決應於收受本判決後10日內向本院提出上訴書狀，其
未敘述上訴理由者，並得於提起上訴後10日內向本院補提理由書
狀（均須按他造當事人之人數附繕本）「切勿逕送上級法院」。
中    華    民    國    98    年    3     月    13    日
                                      書記官  陳金卿


司法院資訊處製作；財團法人民間司法改革基金會備份。
